【裁判字號】    97,訴,278
【裁判日期】    970815
【裁判案由】    毒品危害防制條例
【裁判全文】
臺灣高雄地方法院刑事判決               97年度訴字第278號
公  訴  人  臺灣高雄地方法院檢察署檢察官
被      告  甲○○
                    （現另案於臺灣高雄女子監獄執行中）
上列被告因毒品危害防制條例案件，經檢察官提起公訴（96年度
毒偵字第8984號），經本院合議庭裁定改行簡式審判程序，判決
如下：
    主  文
甲○○施用第一級毒品，累犯，處有期徒刑拾月，扣案之海洛因
貳包（合計淨重貳點柒參公克，空包裝總重零點肆壹公克），均
沒收銷燬之；又施用第二級毒品，累犯，處有期徒刑陸月。應執
行有期徒刑壹年貳月，扣案之海洛因貳包（合計淨重貳點柒參公
克，空包裝總重零點肆壹公克）均沒收銷燬之。
    事  實
一、甲○○前於民國87年間因違反毒品危害防制條例案件，經本
    院87年度毒聲字第475 號裁定送觀察、勒戒後，認有繼續施
    用毒品傾向，復以87年度毒聲字第1668號裁定令入戒治處所
    施以強制戒治，嗣因戒治期間屆滿3 月，以88年度毒聲字第
    505 號裁定停止戒治，所餘戒治期間付保護管束，惟因違反
    保護管束情節重大，經撤銷停止戒治，於91年2 月20日強制
    戒治期滿執行完畢釋放。復於91年9 月間因施用毒品案件，
    經本院92年度訴字第156 號判決判處有期徒刑6 月確定，另
    經本院以91年度毒聲字第7472號裁定令入戒治處所施以強制
    戒治，惟於93年1 月9 日因法律修正報結而釋放，並接續執
    行前揭徒刑，於93年7 月8 日縮刑期滿執行完畢。
二、詎仍不知悔改，復分別基於施用第一級毒品海洛因與第二級
    毒品甲基安非他命之犯意，而為下列行為: (一)於96年10月10
    日上午10時許，在其高雄縣杉林鄉○○村○○路180 巷11號
    住處內，以將海洛因摻入香菸吸食之方式，施用第一級毒品
    海洛因1 次。(二)於96年10月10日晚間10時50分回溯24小時內
    某時，在不詳之時間、地點，以將甲基安非他命置入玻璃球
    內燒烤後，吸食其煙霧氣體之方式，施用第二級毒品甲基安
    非他命1 次。嗣於96年10月10日晚間10時50分許，在高雄縣
    杉林鄉○○路1 號產業道路路口處為警攔檢查獲，並於其車
    上扣得海洛因2 包（合計淨重2.73公克，空包裝總重0.41公
    克），並經其同意採尿送驗結果呈嗎啡及甲基安非他命陽性
    反應，始知上情。
三、案經高雄縣政府警察局旗山分局報告臺灣高雄地方法院檢察
    署檢察官偵查起訴。
    理  由
一、本件被告所犯係死刑、無期徒刑、最輕本刑為3 年以上有期
    徒刑以外之罪，其於準備程序中就被訴事實為有罪之陳述，
    經法官告知簡式審判程序之旨，並聽取公訴人及被告之意見
    後，經本院依刑事訴訟法第273 條之1 第1 項之規定，裁定
    由受命法官獨任進行簡式審判程序。又本件卷內之物證、書
    證等證據，依同法第273 條之2 規定，不受第159 條第1 項
    關於傳聞法則規定之限制，依法均有證據能力，合先敘明。
二、訊據被告對於上揭犯行業於本院審理時供承不諱，且其經警
    查獲後採集尿液經送驗結果，呈施用海洛因及甲基安非他命
    後，代謝而出之嗎啡及甲基安非他命陽性反應，有台灣檢驗
    科技股份有限公司96年10月29日KH2007A0000000號檢驗報告
    、毒品案件嫌疑人尿液採證代碼對照表各1 紙附卷可參，而
    扣案之白色粉末2 包（合計淨重2.73公克；空包裝總重0.41
    公克），經送驗結果確含有海洛因成分，有法務部調查局97
    年調科壹字00000000000 號濫用藥物實驗室鑑定書1 紙在卷
    可參，足認被告上開自白與事實相符，自可採為認定事實之
    證據。
三、按毒品危害防制條例前於92年7 月9 日修正公布，自93年1
    月9 日施行，觀之該條例第20條、第23條之立法理由，修正
    後毒品危害防制條例就施用毒品者，只於「初犯」及「5 年
    後再犯」二種情形，有其追訴條件之限制，即須於初犯經觀
    察、勒戒或強制戒治釋放後，5 年內均無施用毒品之行為，
    始能認其前所實施之觀察、勒戒或強制戒治已足遮斷毒癮，
    而得於5 年後再犯時，再予適用初犯之規定，重行觀察、勒
    戒等程序。倘5 年內已經再犯，被依法追訴處罰，縱其第3
    次（或第3 次以上）施用毒品之時間在初犯釋放5 年以後，
    即與「5 年後再犯」之情形有別，且因已於「5 年內再犯」
    ，顯見其再犯率甚高，原實施觀察、勒戒或強制戒治，已無
    法收其實效，而無5 年戒斷期之存在，自無再經觀察、勒戒
    及強制戒治之必要，應得逕行追訴處罰（最高法院95年5 月
    9 日95年度第7 次刑事庭會議決議參照）。經查：本件被告
    前因施用毒品案件，經本院87年度毒聲字第1668號裁定令入
    戒治處所強制戒治後，於91年2 月20日戒治期滿執行完畢出
    所；再於91年9 月間再因施用毒品案件，經本院以92年度訴
    字第156 號判決判處有期徒刑6 月確定等情，有臺灣高等法
    院被告前案紀錄表1 份在卷可憑，是被告於前述強制戒治執
    行完畢釋放5 年內，復犯施用毒品犯行，本件犯行距前強制
    戒治釋放後雖逾5 年，惟核與毒品危害防制條例第20條第3
    項所定「5 年後再犯」之立法意旨不符，揆諸上開說明，仍
    應予追訴、處罰。是本案事證明確，被告施用第一、二級毒
    品之犯行洵堪認定，應依法論科。
四、查海洛因、甲基安非他命分別係毒品危害防制條例第2 條第
    2 項第1 款、第2 款所稱之第一級、第二級毒品，不得非法
    持有及施用。核被告所為，係犯毒品危害防制條例第10條第
    1 項之施用第一級毒品罪及同條例第10條第2 項之第二級毒
    品罪。被告2 次施用毒品前持有第一級毒品海洛因、第二級
    毒品甲基安非他命之低度行為，皆已為施用之高度行為所吸
    收，均不另論罪。其所犯上開2 罪間，犯意個別，行為互殊
    ，應予分論併罰。又被告有事實欄所載之前科紀錄，於93
    年7 月8 日縮短刑期執行完畢之情，有臺灣高等法院被告前
    案紀錄表1 紙在卷可參，其於有期徒刑執行完畢後5 年內，
    故意再犯本件有期徒刑以上之罪，為累犯，應依刑法第47條
    第1 項之規定，加重其刑。爰審酌被告雖經強制戒治程序，
    仍未能徹底戒絕毒癮，顯見其戒治意志不堅，惟念其施用毒
    品係殘害己身健康，並未造成他人具體實害，且犯後坦承犯
    行，態度尚稱良好等一切情狀，量處如主文所示之刑，並定
    應執行之刑。扣案之白色粉末2 包（合計淨重2.73公克；空
    包裝總重0.41公克）經送驗結果，確含有海洛因成分，業已
    認明如前，而包裝袋與其上殘留之毒品，已難以分析剝離，
    俱應依毒品危害防制條例第18條第1 項前段規定，不問屬於
    犯人與否，均沒收銷燬之；至送鑑耗損之海洛因既已滅失，
    自無庸再予宣告沒收銷燬之必要，附此敘明。
據上論斷，應依刑事訴訟法第273 條之1 第1 項、第299 條第1
項前段，毒品危害防制條例第10條第1 項、第2 項、第18條第1
項，刑法第11條、第47條第1 項、第51條第5 款，判決如主文。
本案經檢察官吳正中到庭執行職務。
中    華    民    國    97    年    8     月    15    日
                       刑事第十一庭  法  官  黃繼瑜
以上正本證明與原本無異。
如不服本判決應於收受本判決後10日內向本院提出上訴書狀，並
應敘述具體理由，如未敘述上訴理由者，應於上訴期間屆滿後20
日內補提理由書狀於本院（均須按他造當事人之人數附繕本）「
切勿逕送上級法院」。
中    華    民    國    97    年    8     月    15    日
                                     書記官  曾小玲
附錄本案論罪科刑法條全文：
毒品危害防制條例第10條
施用第一級毒品者，處 6 月以上 5 年以下有期徒刑。
施用第二級毒品者，處 3 年以下有期徒刑。


司法院資訊處製作；財團法人民間司法改革基金會備份。
